【裁判字號】    89,交易,441
【裁判日期】    900129
【裁判案由】    業務過失傷害等
【裁判全文】
臺灣高雄地方法院刑事判決                        八十九年度交易字第四四一號
    公  訴  人  臺灣高雄地方法院檢察署檢察官
    被      告  丁○○
                乙○○
右列被告因業務過失致死等案件，經檢察官聲請簡易判決處刑（八十九年度偵字第七
七五號），經本院高雄簡易停認不宜以簡易判決處刑移由本院依通常程序審理（八十
九年雄交簡字第三八六號）本院判決如左：
    主  文
乙○○服用酒類，不能安全駕駛動力交通工具而駕駛，處有期徒刑肆月，如易科罰金
，以參佰元折算壹日；又因過失傷害人，處拘役肆拾日，如易科罰金，以參佰元折算
壹日。
丁○○服用酒類，不能安全駕駛動力交通工具而駕駛，處有期徒刑肆月，如易科罰金
，以參佰元折算壹日。
    事  實
一、乙○○考領有合格自小客車駕駛執照，於民國八十八年十二月二十八日二十二時
    許，在友人家中服用酒類啤酒數瓶，至翌日即二十九日凌晨二時許離開，其服用
    酒類後已產生思考與個性行為均改變，且有步態不穩、噁心嘔吐及精神混惑不清
    晰之行為狀態，已不能安全駕駛動力交通工具，仍駕駛車牌號碼ＵΖ─七二三八
    號自用小客車載送友人丙○○回家，沿高雄市三民區○○○路由北向南之快車道
    上行駛，於同日之三時十分許，行至自立一路與九如二路之交岔路口處時，原應
    注意汽車行駛時，駕駛人應注意車前狀況，並隨時採取必要之安全措施，而依當
    時之天候晴朗，雖為夜間但有照明，路面乾燥、無缺陷、亦無障礙物，且視距良
    好等情形，又無不能注意之情事，竟疏未注意車前之人、車動態，適有亦考領合
    格職業小客車駕駛執照之丁○○，亦於八十八年十二月二十八日二十時三十分許
    ，在高雄市○○○路與哈爾濱路口所開設之薑母鴨店，吃薑母鴨酒及其他補酒，
    酒後於二十三時至二十四時許，已達於步態不穩、噁心嘔吐及精神混惑不清晰之
    行為狀態，已不能安全駕駛動力交通工具，猶駕駛車號ΖＢ—九三五號營業小型
    車攬客，於翌日三時許，行經高雄市○○路口與嫩江街搭載乘客甲○○，沿高雄
    市三民區○○○路由東向西方向行駛，行經九如二路與自立一路之交岔路口時，
    亦因疏未注意車前狀況，而與乙○○所駕駛之自小客車發生車禍事故，致丁○○
    所載之乘客甲○○受有之頭部撞傷、右腳及腰部擦傷之傷害（丁○○所涉過失傷
    害部分未據告訴），旋經路人報警，經高雄市政府警察局交通大隊一分隊員警至
    事故現場處理，尚不知何人肇事時，乙○○即向員警自承為駕車肇事者，並接受
    裁判，當場測出乙○○呼氣酒精濃度為每公升零點九四毫克，另測得丁○○呼氣
    中所含之酒精濃度為每公升零點九五毫克，而知前情。
二、案經被害人甲○○訴請高雄市政府警察局三民第一分局報請臺灣高雄地方法院檢
    察署檢察官聲請簡易判決處刑，經本院高雄簡易庭認不宜以簡易判決處刑簽請改
    依通常訴訟程序審判。
    理  由
一、訊據被告乙○○固坦承於前揭時、地服用酒類後，仍駕車在路上行駛，且撞及被
    告丁○○所駕駛之計程車，致被告丁○○所載之乘客甲○○受傷等情，惟矢口否
    認有何過失傷害與不能安全駕駛動力交通工具罪，辯稱︰伊飲酒後駕駛之能力完
    全未受影響，且當時伊駕車通過路口時之燈號係綠燈，是被告丁○○闖紅燈云云
    ；訊之被告丁○○亦坦承於上述時、地服用酒類後仍駕駛計程車攬客等情，亦矢
    口否認前開酒後駕車之犯行，辯稱︰飲用酒類後，精神狀況還好，對於駕車之控
    制與反應能力應未受影響云云。
二、經查︰
  （一）右揭事實，業據告訴人李英俊指述綦詳，核與證人即至事故現場處理之員警
        陳南水、與胡國龍證述相符，此外，並有交通事故談話記錄表二紙件、道路
        交通事故調查報告表一份及高雄市政府警察局舉發違反道路交通管理事件通
        知單、酒精濃度測試單、職務報告書各二件附卷可稽。而告訴人甲○○受有
        頭部撞傷、腰部與右膝擦傷之傷害，亦有證人即處理員警胡國龍及被告丁○○均陳述告訴人有受傷等語明確。
  （二）並查，證人丙○○在庭證稱︰事故發生當時伊在車上與被告乙○○聊天，被
        告乙○○所駕駛之車速並不是很快，且於聊天中發生車禍事故，故沒有注意
        到如何撞到（見本院九十年一月九日審理筆錄），而被告丁○○則陳稱，伊
        行駛近自立路口前即見被告乙○○所駕駛之自小客車自伊右側過來，原本自
        信可通過，沒想到仍被撞上等語，被告乙○○則稱，伊行駛欲通過事故路口
        前，並未注意到被告丁○○所駕駛之車輛過來，但在相距約二個車身長之距
        離時，伊始見被告丁○○所駕駛之車行進（均見本院八十九年七月二十五日
        訊問筆錄），又證人事故發生後被告所駕駛之自小客車停置於九如二路與自
        立一路之交岔路口中，車頭朝西北方向、車尾朝東南方向，右前輪距離西側
        雙黃實線延伸線約二點三公尺、右後車輪則距離約四點三公尺，另一被告丁○○所駕駛之營業小客車則停置於九如二路由西往東方向行駛之慢車道上，
        車頭東略偏北、車尾朝西偏南，右前車輪距離路邊人行道約三點六公尺、右
        後輪則距離約二點九公尺，事故現場並未留有兩車之煞車痕或刮地痕，車損
        分別係被告乙○○駕駛自小客車之車頭前保險桿處受損，被告丁○○所駕
        駛之營業小客車則為右前車門至右後車門處受損，此有高雄市政府警察局交
        通大隊一分隊員警致事故現場所測繪之道路交通事故調查報告表載述明確。
        綜前稽證，被告二人之車輛均未於事故現場留有任何煞車痕，顯然係均高速
        狀態下行駛欲穿越發生事故之交岔路口，且因疏未注意車前之人、車動態致
        生本件車禍事故甚明。
  （三）按汽車駕駛人飲酒後其吐氣所含酒精成份超過每公升零點二五毫克以上者，
        不得駕車；又汽車行駛時，駕駛人應注意車前狀況，並隨時採取必要之安全
        措施，道路交通安全規則第一百十四條第二款及第九十四條第三項分別定有
        明文。被告乙○○為駕駛者當應知之甚明，且依當時之天候晴朗，雖為夜間
        但有照明，路面乾燥、無缺陷、亦無障礙物，且視距良好等情形，有前揭事
        故調查報告表載述明確，並無不能注意之情事，竟疏未注意車前之人、車動
        態，而以車頭保險桿處撞及被告丁○○所駕駛之營業小客車之右前車門至右
        後車門處，致生本件車禍事故，被告乙○○顯有過失，雖被告丁○○就本件
        車禍事故之發生亦有疏未注意車前狀況之過失行為，然尚不因之解免被告乙○○前開之過失行為。而告訴人因本件車禍事故受有腰部與右膝擦傷之傷害
        ，與被告乙○○之前開過失行為間顯有相當因果關係。
  （四）復據醫學研究顯示，酒後呼氣中之酒精濃度達每公升零點七五毫克時，行為
        人會之思考與個性行為均會改變，如達於每公升一點零毫克時，行為人將造
        成中度中毒，且有步態不穩、噁心嘔吐及精神混惑不清等行為狀態；而被告
        乙○○與丁○○之酒精濃度測試分別已達每公升零點九四與零點九五毫克，
        且證人即至事故現場處理之員警胡國龍到庭證稱︰伊至事故現場時，發現被
        告二人身上均有酒味，才對被告二人進行酒精濃度之測試，且被告乙○○當
        時說話態度及臉色均有很明顯的酒醉狀態等語（見本院八十九年八月二十九
        日訊問筆錄），且被告二人均因酒醉駕車肇事，更足證被告二人已不能安全
        駕駛動力交通工具甚明。被告二人前開所辯尚能安全駕駛云云，顯係卸責之
        詞，毫無足取，本件事證明確，被告二人之犯行洵堪認定。
  （五）至於證人即當時乘坐於被告乙○○所駕車之右前座位並稱有見肇事過程之丙○○雖陳稱︰事故發生當時，被告乙○○所行駛之自立路係為綠燈燈號，而
        九如二路則為紅燈云云（見警卷第八頁背面詢問筆錄，及本院九十年一月九
        日訊問筆錄），惟觀諸證人丙○○於警詢中復陳稱︰伊與被告乙○○係朋友
        關係，因伊要回家，而打電話請被告乙○○來載伊回家，且剛上車沒多久即
        發生車禍事故，故未聞到被告乙○○身上有酒味云云；然被告乙○○卻陳稱
        ，當天伊係在朋友家中喝酒，現場尚有有人郭高中及證人丙○○三人一起，
        後來於凌晨時證人丙○○要回七賢路的家，伊即載證人丙○○回家等語（見
        本院九十年一月九日審理筆錄），證人丙○○至本院作證時則證稱，事故發
        生之前天當晚，係三、四人在朋友家中喝酒，伊並不知被告乙○○喝多少等
        與（同前開期日審理筆錄），在經本院提示警詢筆錄予證人丙○○閱覽及告
        以要旨時，並請伊有關是否知悉被告乙○○於駕車行駛前已有飲酒，及被告
        乙○○於何處載送證人丙○○等前後不一處做說明，證人丙○○竟沈默不語
        ，而無法解釋為何前後所述之差異，足徵證人丙○○因與被告乙○○間係朋
        友關係，前開所述被告乙○○身上無酒味，及行車方向係綠燈行駛云云，顯
        為袒護之詞，尚不足採為有利於被告乙○○之認定，附此說明。
二、核被告乙○○所為，係犯刑法第一百八十五條之三公共危險罪，及同法第二百八
    十四條第一項前段之因過失傷害人罪。被告丁○○所為，則係犯刑法第一百八十
    五條之三之公共危險罪。而被告乙○○所犯上開二罪間，犯意各別，構成要件互
    異，應分論併罰。且被告乙○○為汽車駕駛人，酒醉駕車，因而致人受傷，依道
    路交通管理處罰條例第八十六條第一項之規定，應加重其刑。又被告於肇事後，
    於處理事故之員警到達事故現場尚不知何人為肇事者前，即自承為肇事者，並接
    受裁判，經核與刑法第六十二條前段自首之規定相符，依法應減輕其刑。並先加
    後減之。爰分別審酌被告乙○○與丁○○之素行，此有本院被告院內索引卡紀錄
    表，及台灣高等法院被告全國前按紀錄表各二份附卷可參，被告二人呼氣酒精之
    濃度分別高達於每公升零點九四及零點九五毫克、罔顧道路交通安全酒醉駕車並
    肇事、告訴人所受之傷害、被告乙○○迄未與告訴人達成和解之等一切情狀，量
    處如主文所示之刑，又被告二人於犯罪後，刑法第四十一條於九十年一月四日修
    正，並於同月十日公布施行，有關易科罰金部分，範圍擴大為罪重本刑五年以下
    有期徒刑之罪，惟與被告二人所犯之罪比較後並不影響，依刑法第二條第一項前
    段之規定，應適用裁判時之刑法第四十一條第一項規定，並諭知易科罰金之折算
    標準。
三、據上論斷，應依刑事訴訟法第四百五十二條、第二百九十九條第一項前段，刑法
    二條第一項前段、第一百八十五條之三、第二百八十四條第一項前段、第五十條
    、第六十二條前段、第四十一條第一項，道路交通管理處罰條例第八十六條第一
    項，罰金罰鍰提高標準條例第一條前段、第二條，判決如主文。
中      華      民      國    九十      年      一      月    二十九    日
                          臺灣高雄地方法院交通法庭
                               法    官   程克琳
右正本證明與原本無異。
如不服本判決，應於判決送達後十日內，向本院提出上訴狀。
                                書記官    梁瑜玲
中      華      民      國    九十      年      一      月    三十一    日
【附錄本案論罪科刑法條】
刑法第一百八十五條之三：
服用毒品、麻醉藥品、酒類或其他相類之物，不能安全駕駛動力交通工具而駕駛者，
處一年以下有期徒刑、拘役或三萬元以下罰金。
刑法第二百八十四條第一項前段：
因過失傷害人者，處六月以下有期徒刑、拘役或五百元以下罰金。


司法院資訊處製作；財團法人民間司法改革基金會備份。
